臺灣桃園地方法院刑事判決　　　　　　　　　　　　　　九十一年度交訴字第四號
　　公　訴　人　臺灣桃園地方法院檢察署檢察官
　　被　　　告　戊○○原名周.
右列被告因公共危險案件，經檢察官提起公訴（九十年度偵字第一八八五三號），本
院判決如左：
    主  文
戊○○駕駛動力交通工具肇事，致人受傷而逃逸，處有期徒刑肆月，如易科罰金，以
參佰元折算壹日。
    事  實
一、戊○○（原名周榮發）前有竊盜前科，又於民國七十七年間因竊盜案件，經台灣
    高等法院於七十七年十一月四日以七十七年上更一字第六五八號判處有期徒刑一
    年二月，刑前強制工作確定；又因妨害風化案件，經本院判處有期徒刑十二年，
    褫奪公權八年，並經台灣高等法院駁回上訴，於七十九年五月十日確定；經裁定
    應執行有期徒刑十三年，褫奪公權八年，刑前強制工作，嗣經裁定減為有期徒刑
    十二年六月，褫奪公權八年，刑前強制工作確定；嗣經免除強制工作執行，換發
    指揮書，刑期起算日八十一年七月三十一日，指揮書執畢日期九十三年七月三十
    日，而於八十八年五月二十六日交付保護管束，指揮書執畢日期九十三年一月十
    八日（不構成累犯），猶不知警惕。於九十年十月二日凌晨零時五十五分許，駕
    駛車牌ＫＢ－九六九三號自小客車，沿桃園縣中壢市○○路往新生路方向行駛，
    途經中壢市○○路與元化路之交岔路口時，原應注意駕駛汽車，應遵守道路交通
    號誌之指示，且應注意車前狀況，隨時採取必要安全措施，而依當時情形，又無
    不能注意之情事，竟疏於注意及此，而貿然於其車行方向之號誌為閃紅燈時，加
    速行駛，適有由乙○○所駕駛，搭載丙○○與甲○○，車牌為Ｌ八－三六三九號
    自小客車，沿中壢市○○路往中央西路方向駛至該交岔路口（其車行方向號誌為
    閃黃燈），二車車頭遂於該路口中央發生碰撞，致丙○○鼻樑受創傷、甲○○左
    腳淤青、紅腫（傷害部分均未據告訴及起訴）；詎戊○○於肇事後，並未下車查
    看，竟仍駕駛車牌ＫＢ－九六九三號自小客車，沿中壢市○○路往新生路方向加
    速逃逸。經於現場附近處理另案車禍之員警楊振升記下車號後，循線查獲，始知
    悉上情。
二、案經桃園縣警察局中壢分局報告台灣桃園地方法院檢察署檢察官偵查起訴。
    理  由
一、訊據被告戊○○固坦承於右揭時、地，駕車車牌ＫＢ－九六九三號自小客車與車
    牌為Ｌ八－三六三九號自小客車發生車禍，惟矢口否認有何肇事致人受傷而逃逸
    犯行，辯稱：車禍發生時，其所駕駛之小客車是靜止的，且是被害人之小客車來
    撞伊所駕駛之小客車的，之後伊將所駕駛之車牌ＫＢ－九六九三號自小客車駛離
    現場約五十公尺後，有下車查看，當時有下車查看，見對方無大礙，且有警察到
    現場處理，加以趕時間，才離開現場云云。惟查：
（一）被告右揭駕駛汽車肇事，致車牌為Ｌ八－三六三九號自小客車內乘客丙○○受
      有鼻樑創傷、甲○○受有左腳淤青、紅腫等傷害之事實，業據被害人丙○○於
      警訊時及偵審中、被害人甲○○於警訊時指述在卷，並據證人即另一小客車駕
      駛人張明峰於警訊時證述明確在卷，並有桃園縣警察局交通隊中壢交通分隊現
      場察訪調查報告表及道路交通事故調查報告表各乙紙、現場及車損照片六幀等
      在卷可稽。而被害人丙○○與甲○○因此次車禍事故，受有上述傷害，亦有天
      晟醫院九十一年三月十四天晟字第九一０三一四０一號函所附被害人丙○○與
      甲○○之病歷表在卷足按。
（二）又被害人丙○○於警訊時即證述：「我乘坐張明峰所駕駛之小客車（車牌為Ｌ
      八－三六三九號自小客車）於右述時間，行經肇事路口時，突然發現一輛車號
      不詳小客車（即車牌ＫＢ－九六九三號自小客車），直行（中壢市○○○路往
      新生路方向快速出來，而張明峰見狀馬上鳴車喇叭與踩煞車，但實在太突然，
      在踩煞車時就與對方車輛發生車禍，．．．．，該車輛則逃逸，造成我方車頭
      受損」、「我方車行為直走（中壢市○○○路往中央西路方向行駛，對坊車輛
      為直行元化路往新生路方向行駛，當時我方行駛方向路口號至為閃光黃燈，對
      方為閃光紅燈，．．．．」（見偵卷第十頁反面致第十一頁）、被害人甲○○
      於警訊時證述：「我於九十年十月二日凌晨零時五十五分許乘坐張明峰所駕駛
      小客車，直行（中壢市○○○路往中央西路方向行駛，經過中豐路、元化路口
      時，突然發現一部墨綠色自小客車（車牌ＫＢ－九六九三號自小客車）直行元
      化路往新生路方向疾駛，張明峰反應不及，才踩煞車就與對方發生車禍。」（
      見偵卷第十二頁反面），證人即另一小客車駕駛人張明峰於警訊時證稱：「我
      當時駕駛車牌為Ｌ八－三六三九號自小客車直行中豐路往中央西路方向行駛，
      行經中豐路、元化路口時，發現另一自小客車，直行元化路往新生路方向突然
      衝出，我因反應不及而與該車發生車禍．．．．」、「我只知道我車速約時速
      五十公里，對方我不知道，車速很快，我因發現時就來不及了，未來得及煞車
      」（見偵卷第八頁反面、第九頁），經互核被害人丙○○與甲○○之對於車禍
      發生情狀之證詞與證人張明峰證述之情節相一致，且目擊證人即在肇事現場附
      近處理交通事故之興國派出所員警楊振升亦於本院審理時證述：「（本案經過
      ？《提示現場照片並告以要旨》）在我服務的派出所前面發生。我與我同事在
      處理另一件車禍，我聽到很大煞車聲音，我看到ＫＢ－九六九三的車，及Ｌ八
      －三六三九的車發生擦撞。．．．．」（見本院九十一年四月十日筆錄），且
      參以被告於警訊時亦供稱：「（．．．車損為何？）．．．，車子車門、葉子
      板、前保險桿、水箱、前擋風玻璃等處損壞，．．．」（見偵卷第五頁），復
      參以車牌為Ｌ八－三六三九號自小客車係左前車頭大燈破損、引擎蓋外掀、左
      前車頭處車殼與保險桿裂離等處嚴重損壞，有車牌為Ｌ八－三六三九號自小客
      車車損照片三幀在卷足按，則參以兩車所受之損害程度觀之，顯係在兩車均於
      高速行駛下發升碰撞所致之損壞，並參以上述二位被害人及二位證人之證詞，
      則被告所駕駛之車牌ＫＢ－九六九三號自小客車，亦係高速行駛疏未注意，致
      發生本件車禍，殆可認定，足見被告未注意車前狀況，亦未遵守交通號誌行駛
      。而按汽車駕駛人駕駛汽車，應遵守道路交通標誌、標線、號誌之指示，且汽
      車行駛時，駕駛人應注意車前狀況，隨時採取必要之安全措施，道路交通安全
      規則第九十條、第九十四條第三項定有明文。次按閃光紅燈表示「停車再開」
      ，車輛應減速接近，先停止於交岔路口前，讓幹道車優先通行後認安全時，方
      得續行，道路交通標誌標線號誌設置規則第二百十一條第一項第二款亦定有明
      文，而依當時情形，並無不能注意之情事，被告竟疏於注意，貿然高速行駛，
      且未注意車前狀況而肇事，其於本件事故被告確有過失甚明，且被告之過失與
      被害人所受上述之傷害間，顯有相當因果關係。雖車牌為Ｌ八－三六三九號自
      小客車駕駛人張明峰，於速限時速四十公里之上開路段，以五十公里速度超速
      行駛，且未注意車前狀況，隨時採取必要之安全措施，亦為本件車禍發生之原
      因，然此亦無法解免被告犯行之成立，併此敘明。
（三）又依如前所述之被告所駕駛車牌ＫＢ－九六九三號自小客車及車牌為Ｌ八－三
      六三九號自小客車，二車之車損狀況判斷，當時碰撞力道應為不輕，駕駛人臥
      車內乘客受傷之可能性極高，應為一般人所能預知，且被告於警訊時亦供稱：
      「發生車禍後我左胸受內傷」（見偵卷第五頁），而被害人丙○○與甲○○確
      實因此次車禍事故，受有上述等傷害，業如前述。且目擊證人及員警楊振升於
      偵查中證述：「（《提示卷附調查報告》經過？）當天那一件就在派出所門口
      發生見二輛車在十字路口中間相撞，兩車都是車頭相撞。」、「（其中有一部
      車在路口，認另一部車開很快，就停下來，後來又以為人家會讓他，就又繼續
      行駛，結果就撞上了，是如此嗎？）沒有，相撞後我們要去處理，結果一部深
      色的車（按即被告戊○○所駕駛車牌ＫＢ－九六九三號自小客車）就加速往（
      中壢市○○○路逃逸了。」、「（逃逸車主是否下來察看？）都沒有。」（見
      偵卷第三十六頁反面、第三十七頁），於本院審理時證述：「（本案經過？《
      提示現場照片並告以要旨》）在我服務的派出所前面發生。我與我同事在處理
      另一件車禍，我聽到很大煞車聲音，我看到ＫＢ－九六九三的車，及Ｌ八－三
      六三九的車發生擦撞。然後ＫＢ－九六九三的車就開到前面的路邊，但無人下
      車。我就與我同事把Ｌ八－三六三九的乘客送醫。後來我另一位同事就開車去
      追ＫＢ－九六九三的車，我確定無人下車。」等語屬實在卷（見本院九十一年
      四月十日筆錄），而證人楊振升與被告並無仇隙，當無構詞誣陷被告之必要，
      其證詞應堪採信。被告指當時車禍發生後，伊將所駕駛之車牌ＫＢ－九六九三
      號自小客車駛離現場約五十公尺後，有下車查看，當時有下車查看，見對方無
      大礙，且有警察到現場處理，加以趕時間，才離開現場云云，實無足取。足見
      被告於肇事後全未下車察看救護傷者，即駕車往前逃逸，其有肇事致人受傷而
      逃逸之犯意甚明。又證人丁○○雖於本院證稱：九十年十月二日凌晨當天我坐
      他的車，要去台北載他姪子，經過派出所時，有一台轎車開時速約七、八十公
      里，攔腰撞上我們，我們車子被撞到時有滑行五十公尺，我們有下車看，但我
      們看到警車來了，我們認為由警察處理即可，我們就離開現場了云云，然被告
      於車禍發生後，並未下車察看救護傷者，即駕車往前逃逸等情，已如前述，故
      證人丁○○上述證詞，顯係迴護被告之詞，不足以作為有利於被告之認定，附
      此敘明。
（四）綜上所述，本件事證明確，被告辯解，為事後卸責之詞，不足採信。其犯行洵
      堪認定，應依法論科。
二、核被告所為，係犯刑法第一百八十五條之四之肇事致人受傷逃逸罪。又被告於本
    件車禍發生後，因見員警前來處理，認由員警處理即可使被害人免於危難，而未
    下車將傷者送醫救治，即行離去，而酌以被害人所受之傷勢非重，並已取得被害
    人之諒解，表示不願追究，復審之其因知識程度尚淺，於另案假釋中思慮欠週，
    致罹本件法定本刑有期徒刑六月以上五年以下之罪，衡其犯罪情狀，尚堪憫恕，
    認量處最低刑度，猶屬過重，爰依刑法第五十九條規定酌減其刑。爰審酌被告之
    過失程度、被害人所受損害、與被害人達成和解及被告犯罪後態度等一切情狀，
    量處如主文所示之刑，並諭知易科罰金知折算標準，以示儆懲。
據上論斷，應依刑事訴訟法第二百九十九條第一項前段，刑法一百八十五條之四、第
四十一條第一項前段、第五十九條，判決如主文。
本案經檢察官許炳文到庭執行職務。
中      華      民      國     九十一   年     四     月     二十四     日
                                  臺灣桃園地方法院交通法庭
                                          法  官   邱滋杉
右正本證明與原本無異。
如不服本判決，應於判決送達後十日內向本院提出上訴狀( 應附繕本 )，上訴於
臺灣高等法院。
                                          書記官   周巧屏
中      華      民      國     九十一    年    四     月     二十四     日
附錄本案論罪科刑法條全文
刑法第一百八十五條之四
駕駛動力交通工具肇事，致人死傷而逃逸者，處六月以上五年以下有期徒刑。
